臺灣高等法院刑事裁定
111年度抗字第829號
抗  告  人
即  被  告  徐壽星



上列抗告人因聲請再審案件，不服臺灣桃園地方法院中華民國11
1年4月27日裁定（111年度聲簡再字第1號），提起抗告，本院裁
定如下：
    主  文
原裁定撤銷，發回臺灣桃園地方法院。
    理  由
一、抗告意旨略以：抗告人即被告徐壽星（下稱抗告人）若酒測
    值達1.12毫克，試問如何還能有意識地正常出門買便當，並
    於急診室依照指示完成檢查而行動自如？抗告人請求調閱其
    住家社區及案發當日急診室監視器畫面，證明其並未喝酒，
    亦未陷入酒醉狀態，又抗告人罹患重度憂鬱症，服用藥物後
    或陷入壓力時會產生幻想，並處於無意識狀態，案發時乃因
    服用藥物經過10分鐘後，藥效發作而導致自撞，非因酒醉等
    語。
二、按刑事訴訟法增訂第429條之2前段規定，聲請再審之案件，
    除顯無必要者外，應通知聲請人及其代理人到場，並聽取檢
    察官及受判決人之意見。其立法意旨係為釐清聲請再審是否
    合法及有無理由，故除顯無必要者外，如依聲請意旨，從形
    式上觀察，聲請顯有理由而應裁定開始再審；或顯無理由而
    應予駁回，例如提出之事實、證據，一望即知係在原確定判
    決審判中已提出之證據，經法院審酌後捨棄不採，而不具備
    新規性之實質要件，並無疑義者；或顯屬程序上不合法且無
    可補正，例如聲請已逾法定期間、非屬有權聲請再審之人、
    對尚未確定之判決為聲請、以撤回或法院認為無再審理由裁
    定駁回再審聲請之同一原因事實聲請再審等，其程序違背規
    定已明，而無需再予釐清，且無從命補正，當然毋庸依上開
    規定通知到場聽取意見之必要，庶免徒然浪費有限之司法資
    源。反之，聲請再審是否合法、有無理由尚未明朗，非僅憑
    聲請意旨即可一目瞭然、明確判斷，例如是否為同一原因之
    事實仍待釐清；提出之事實、證據是否具有新規性容有疑義
    ；或雖具備新規性，惟顯著性之審查，涉及證據資料之評價
    究否足以動搖原確定判決，或有無必要依刑事訴訟法第429
    條之3規定調查證據，以判斷應否為開始再審之裁定仍非明
    確等，除聲請人已陳明不願到場者外，均應通知聲請人及其
    代理人到場賦予陳述意見之機會，並聽取檢察官及受判決人
    之意見，俾供再審法院憑判之參考。
三、經查，原裁定以原確定判決就抗告人所述再審事由，均已予
    以論述，認其未有足以影響於判決之重要證據漏未審酌之情
    形，且抗告人所執前揭證據，僅係就原確定判決認事用法及
    證據之取捨，再事爭執，亦難認係顯然可認足以動搖原確定
    判決之新證據，無從使原審有合理相信足以動搖原判決，與
    聲請再審要件不符，因認其聲請為無理由而予以駁回。然原
    裁定並未明確指出本件再審之聲請是否顯無理由，且就其未
    依刑事訴訟法第429條之2前段規定通知聲請人及其代理人到
    場，並聽取檢察官及受判決人之意見乙情，亦未敘明其理由
    ，則原審未踐行前開程序，給予抗告人到庭陳述、辨明之機
    會，又未進一步說明「顯無必要」之理由，逕以無理由駁回
    其再審之聲請，難認已盡上開修法意旨所謂應釐清聲請是否
    合法之程序保障。抗告意旨固未指摘及此，惟原裁定既有前
    揭可議之處，應由本院將原裁定撤銷，並由原審法院更為適
    法之裁定。
據上論結，應依刑事訴訟法第413條前段，裁定如主文。
中　　華　　民　　國　　111 　年　　6 　　月　　15　　日
                  刑事第十二庭  審判長法　官  陳如玲
　　　　　　　　　　　　　　　　　　　法　官  廖建瑜
　　　　　　　　　　　　　　　　　　　法　官  魏俊明
以上正本證明與原本無異。
不得再抗告。
                                      書記官  賴尚君
中　　華　　民　　國　　111 　年　　6 　　月　　15　　日